【裁判字號】    90,交上易,1869
【裁判日期】    901212
【裁判案由】    過失傷害
【裁判全文】
臺灣高等法院臺南分院刑事判決        九十年度交上易字第一八六九號  Ａ
      上  訴  人
      即  被  告  甲  ○  ○
右上訴人因過失傷害案件，不服臺灣台南地方法院九十年度交易字第一八號中華民國
九十年十月十八日第一審判決（起訴案號：臺灣台南地方法院檢察署八十九年度偵字
第一三七七一號），提起上訴，本院判決如左：
      主      文
原判決撤銷。
甲○○因過失傷害人，處有期徒刑參月，如易科罰金，以參佰元折算壹日。
      事      實
一、甲○○於民國（下同）八十九年十月十二日下午二時許，駕駛車號ＵＨ─０６２
    ０號自小客車，沿台南市○○街由東向西方向行駛，駛至長和街一段一巷口前設
    有號誌之交叉路口，欲左轉進入堤防旁之道路時，原應注意汽車行駛至交叉路口
    ，轉彎車應讓直行車先行，並應注意車前狀況，隨時採取必要之安全措施，以預
    防危險之發生，而依當時為白晝，天候狀況為晴、路面無缺陷、無障礙物、視距
    良好，並無不能注意之情事，竟疏未注意讓直行車先行，即貿然進入上開交叉路
    口左轉行駛，適有乙○○騎乘之ＸＷＨ─５１９號重型機車，沿台南市○○街由
    西向東方向直行行駛，行經上開交叉路口，亦疏未注意車前狀況，貿然前行，俟
    甲○○發現時，雖緊急剎車，然乙○○因閃避不及，致甲○○駕駛之自小客車左
    前保險桿與乙○○騎乘之機車車頭發生碰撞，乙○○人、車倒地，因而受有右撓
    骨骨折併右大腿挫傷之傷害。甲○○肇事後，於犯罪未被有偵查權之機關或公務
    員發覺前，主動向臺南市警察局交通隊員警報案，表明為肇事者而接受裁判。
二、案經乙○○訴由台灣台南地方法院檢察署檢察官偵查起訴。
      理      由
一、訊據上訴人即被告甲○○固坦承於右揭時地，駕駛自小客車與告訴人乙○○所騎
    乘之機車發生擦撞，並致告訴人受傷之情不諱，然矢口否認有何過失犯行，辯稱
    ：伊當時有注意車前狀況，且伊自用小客車已左轉行至路口中心處，始遭違規行
    駛快車道之告訴人所撞及，伊係停在路口中心處遭告訴人撞的，伊並無任何過失
    云云。
二、經查：
（一）被告確於上開時地駕駛自用小客車與告訴人騎乘之重型機車發生擦撞，業據告
      訴人於警訊時及偵審中指訴綦詳，且有台南市警察局交通隊八十九年十月十二
      日道路交通事故調查報告表一紙及車輛行車事故現場蒐證照片八張在卷可稽。
      又告訴人因本件車禍受有如事實欄所載之傷害，亦有財團法人奇美醫院八十九
      年十月十二日診斷證明書一紙（見偵字第一三七七一號偵查卷第十四頁）在卷
      可參。
（二）本件肇事地點即台南市○○街○段一巷口前之交岔路口，係屬設有行車管制號
      誌之路口，而本件事發當時，號誌正常，此有前開道路交通事故調查報告表載
      述明確。又被告駕車沿台南市○○街由東向西方向行駛，駛至長和街一段一巷
      口之交叉路口，左轉前行準備進入堤防旁之道路，此相對於告訴人騎乘機車沿
      台南市○○街由西向東行駛之直行車而言，係屬轉彎車，亦無疑問。而被告復
      於警訊及原審時自承：伊車行至肇事地點，查看直行車道並無對向直行車之情
      形下，乃以時速約二十公里與前後車接續左轉彎，突然告訴人騎乘機車由外側
      車道駛入內側車道，撞擊伊車輛左前車頭肇事等語（見偵字第一三七七一號偵
      查卷第九頁、原審第三二頁），顯見被告係駕駛車輛依序跟隨前方左轉彎車輛
      行進，非處於靜止狀態，並於車輛進入該交岔路口時，疏未注意車前狀況，且
      被告之轉彎車未讓告訴人之直行車先行，迨其行經上開交叉路口中心處時，始
      發現告訴人之直行車輛，其雖緊急剎車，然告訴人亦因疏未注意車前狀況而閃
      避不及，肇致本件車禍發生，殆可確認。
（三）按汽車駛至交岔路口，轉彎車應讓直行車先行。又汽車行駛時，駕駛人應注意
      車前狀況，並隨時採取必要之安全措施，道路交通安全規則第一百零二條第一
      項第六款前段、第九十四條第三項分別定有明文。查被告駕車行經該交叉路口
      時，本應注意上開規定，而依上述道路交通事故調查報告表及肇事現場照片所
      示，本件肇事時、地之天候、路況皆良好，並無缺陷且無障礙物，則肇事當時
      ，被告並無不能注意之情事，竟疏未注意，未注意車前狀況，且未讓直行車先
      行，即貿然進入上開交岔路口，以致在交岔路口中心附近，與告訴人之機車發
      生碰撞，被告之上開駕駛行為，自有過失。雖被告辯稱：伊事發當時停在交叉
      路口中心處，係告訴人自行前來撞伊車輛云云，惟按前開道路交通安全規則第
      一百零二條第一項第六款前段所謂「轉彎車應讓直行車先行」，係指轉彎車於
      進入交岔路口前，見有直行來車時，即應在路口前停車，待直行車通過路口後
      ，始得進入交岔路口繼續前行，而非指轉彎車可先進入交叉路口，見有直行來
      車後，再停於路口中心處，讓直行車先行即可。查本件被告駕車進入交岔路口
      前，未注意車前狀況，致未看見告訴人騎乘之機車直行前來，即貿然進入交岔
      路口左轉彎，嗣因發現告訴人之直行車輛駛至，始緊急在交叉路口中心處剎車
      ，已如前述，是縱認被告上開伊事發當時係停在交叉路口中心處遭告訴人之機
      車撞擊所辯屬實，亦係違反上開「轉彎車應讓直行車先行」之規定甚明。
（四）本件經送臺灣省臺南區車輛行車事故鑑定委員會及臺灣省車輛行車事故覆議鑑
      定委員會鑑定結果，均認定被告駕駛小客車，行經有號誌之交岔路口，左轉彎
      車未讓直行車先行，為肇事主因；告訴人駕駛重機車，未注意車前狀況，為肇
      事次因，此分別有該會九十年三月九日南鑑字第九○○一八五號函附鑑定意見
      書及九十年四月二十三日、五月二日府覆議字第九○○五七七號函附卷可稽（
      見原審卷第十八、四四、五九頁），嗣被告仍對上開鑑定結果不服，再將本件
      送財團法人成功大學研究發展基金會鑑定，認本件事故發生之最大可能性，係
      兩車分別處於運動中，但自小客車處於減速後低速運動狀況中，被告左轉車未
      讓直行車先行，告訴人行經號誌路口，未注意車前狀況並減速慢行，各有百分
      之七十、三十之過失，亦有該基金會九十年八月二十二日（９０）成大研基建
      字第一六五五號函附鑑定意見書附卷可參（見原審卷第六六頁以下），益證被
      告確有過失。再查，過失傷害罪規範之目的，在處罰行為人因個人之過失而致
      他人受有傷害之行為，是祇以行為人之有過失為致傷害之一原因即為已足，雖
      告訴人於本件車禍之發生，疏未注意車前狀況，因而閃避不及，與被告之車輛
      發生碰撞，亦有過失，惟被告之過失既併合為危害發生之原因，且被告之過失
      行為與告訴人之傷害結果間具有相當因果關係，被告自難解免過失傷害之責。
三、綜上所述，被告前述所辯，應係卸責之詞，自難採信。本件事證明確，被告之過
    失傷害犯行堪以認定，自應依法論科。
四、查被告因過失行為致傷害人之身體，核其所為係犯刑法第二百八十四條第一項前
    段之過失傷害罪。被告於肇事後，未被有偵查犯罪職權之機關或公務員發覺其犯
    罪前，即主動向臺南市警察局交通隊員警報案自首犯罪，有臺南市警察局交通事
    故處理小組案件移辦單一紙附卷可參（見偵字第一三七七一號偵查卷第八頁），
    被告嗣又接受裁判，應依刑法第六十二條前段自首之規定，減輕其刑。
五、原審以被告罪證明確，依法予以論科，固非無見。惟查，原判決於事實欄內並未
    記載告訴人於本件車禍有何過失情節，惟於理由欄內論述告訴人於本件車禍之發
    生，亦有未注意車前狀況之肇事次因疏失，該事實與理由顯有矛盾；又被告肇事
    後已自首，原判決亦未說明並依規定減輕其刑，均有未洽。被告上訴意旨，仍執
    陳詞，否認犯罪，雖無可取，惟原判決既有可議，應由本院將原判決撤銷改判。
    爰審酌被告過失程度之輕重、告訴人亦有過失、犯罪後猶飾詞圖卸刑責，欠缺悔
    意，且未與告訴人達成民事和解等一切情狀，量處有期徒刑三月。又刑法第四十
    一條，業於九十年一月十日修正公布，於同年月十二日生效，該條第一項修正規
    定為「犯最重本刑為五年以下有期徒刑以下之刑之罪，而受六個月以下有期徒刑
    或拘役之宣告，因身體、教育、職業、家庭之關係或其他正當事由，執行顯有困
    難者，得以一元以上三元以下折算一日，易科罰金。但確因不執行所宣告之刑，
    難收矯正之效，或難以維持法秩序者，不在此限」，經比較新舊法結果，被告所
    犯上開之罪，被告行為後依修正後之刑法第四十一條第一項前段規定，並無不利
    ，爰依刑法第二條第一項前段，適用修正後刑法第四十一條第一項前段規定，就
    被告上開所量處之刑，併諭知易科罰金之折算標準。
據上論斷，應依刑事訴訟法第三百六十九條第一項前段、第三百六十四條、第二百九
十九條第一項前段，刑法第二條第一項前段、第二百八十四條第一項、第六十二條前
段、第四十一條第一項前段，罰金罰鍰提高標準條例第一條前段、第二條，判決如主
文。
本案經檢察官邱克斌到庭執行職務。
中    華    民    國      九十      年      十二      月      十二      日
                                  臺灣高等法院臺南分院刑事第三庭
                                      審判長法官  黃    崑    宗
                                            法官  莊    俊    華
                                            法官  林    勝    木
右正本證明與原本無異。
不得上訴。
                                      法院書記官  吳    秋    賢
中    華    民    國      九十      年      十二      月      十三      日
附錄本案論罪科刑法條全文：
中華民國刑法第二百八十四條第一項
 (過失傷害罪)
因過失傷害人者，處六月以下有期徒刑、拘役或五百元以下罰金，致重傷者，處一年
以下有期徒刑、拘役或五百元以下罰金。


司法院資訊處製作；財團法人民間司法改革基金會備份。
